【裁判字號】    96,上更(一),515
【裁判日期】    970529
【裁判案由】    違反槍砲彈藥刀械管制條例
【裁判全文】
臺灣高等法院刑事判決             96年度上更(一)字第515號
上  訴  人  臺灣臺北地方法院檢察署檢察官
上  訴  人
即  被  告  甲○○
                    （現羈押於台灣台北看守所中）
選任辯護人  沙洪律師
上  訴  人
即  被  告  乙○○
                    （現另案於臺灣岩灣技能訓練所執行中）
選任辯護人  王泓鑫律師
上  訴  人
即  被  告  戊○○
                    （現羈押於台灣台北看守所中）
選任辯護人  鍾志宏律師
上列上訴人等因被告等違反槍砲彈藥刀械管制條例案件，不服臺
灣臺北地方法院95年度訴字第1101號，中華民國95年9月27日第
一審判決（起訴案號案號：臺灣臺北地方法院檢察署95年度偵字
第1064 7號），提起上訴，本院判決後，經最高法院第一次發回
更審，本院判決如下：
    主  文
原判決關於甲○○、乙○○、戊○○部分均撤銷。
甲○○共同未經許可持有手槍，累犯，處有期徒刑伍年拾月，併
科罰金新台幣伍萬元，罰金如易服勞役，以新臺幣壹仟元折算壹
日。扣案如附表所示之槍砲、子彈、槍砲之主要組成零件均沒收
。
乙○○共同未經許可持有手槍，處有期徒刑伍年陸月，併科罰金
新台幣伍萬元，罰金如易服勞役，以新臺幣壹仟元折算壹日。扣
案如附表所示之槍砲、子彈、槍砲之主要組成零件均沒收。
戊○○共同未經許可持有手槍，累犯，處有期徒刑陸年，併科罰
金新台幣伍萬元，罰金如易服勞役，以新臺幣壹仟元折算壹日。
扣案如附表所示之槍砲、子彈、槍砲之主要組成零件均沒收。
    事  實
一、甲○○前於民國92年間，因違反毒品危害防制條例案件，經
    臺灣板橋地方法院以92年度訴字第1942號判處有期徒刑2 年
    確定，甫於95年3 月23日假釋期滿執行完畢；戊○○於88年
    間因妨害自由案件，經本院以91年度上更（一）字第1026號
    判處有期徒刑6 月，如易科罰金，以300元折算1日確定，於
    92年5 月28日易科罰金執行完畢。詎其等均不知悛悔，與丁○○（經本院以95年度上訴字第4017號判處有期徒刑5年8月
    ，併科罰金新台幣5 萬元確定）、乙○○均明知未經許可不
    得持有具有殺傷力槍砲、彈藥及槍砲之主要組成零件。因綽
    號「阿亮」成年男子於95年5 月12日，在台北市○○○路「
    鴻福酒店」與綽號「瓜子」蔡岱廷發生衝突，恐遭報復，丁○○、甲○○、乙○○、戊○○遂基於共同非法持有具殺傷
    力槍砲、彈藥及槍砲之主要組成零件之犯意聯絡，於丁○○
    之兄丙○○訂婚之95年5 月14日上午某時許，由甲○○駕駛
    原車牌號碼3280-DZ號、經改懸掛其所有車牌號碼2403-EV號
    車牌之自用小客車，至臺北縣新店市○○路○段219號丁○○
    與丙○○住處大樓下，由丁○○向甲○○索取上開車輛鑰匙
    開啟車門後，除親自將內藏有附表編號三、四所示具殺傷力
    之槍砲、制式子彈之黑色背包交予乙○○置放於副駕駛座外
    ，並將附表其餘編號所示具有殺傷力之槍砲、彈藥及槍砲之
    主要組成零件分別置於附表其餘編號所示之位置後，即由甲○○駕駛上開汽車，搭載坐於副駕駛座之乙○○、右後座之
    丁○○及左後座之戊○○，一同前往臺北縣新店市○○路○
    段丙○○未婚妻住處，而共同持有如附表所示之槍砲、彈藥
    及槍砲之主要組成零件。甲○○駕駛車輛到達該處後，其等
    並未下車協助處理訂婚迎娶事宜，反將車輛停放在臺北縣新
    店市○○路○ 段與寶橋路交岔路口麥當勞餐廳旁巷子對面警
    戒。嗣於同日上午10時許，因警之前接獲線報，遂至現場佈
    線攔檢而查獲上情，並扣得如附表所示之槍砲、彈藥及槍砲
    之主要組成零件。
二、案經臺北市政府警察局新店分局報請臺灣臺北地方法院檢察
    署檢察官偵查起訴。
    理  由
一、證據能力
(一)證人即警員己○○於檢察官偵訊時到庭具結作證（偵卷第25
    5至257頁），核其陳述時之外在環境及情況，並無顯不可信
    之情況，復於本院審理時到庭作證，已由上訴人即被告甲○○、乙○○、戊○○及其等選任辯護人行使詰問權，本院審
    酌己○○偵查中作證時之情況，認己○○審判外之陳述作為
    本案證據並無不當，應認有證據能力。
(二)台北市政府警察局萬華分局97年1月3日北市警萬分刑字第09
    634350500 號函附台北市政府警察局萬華分局偵查隊公務電
    話紀錄簿，因該公務電話紀錄簿係警員接獲線報呈請派員查
    緝之紀錄，除檢舉人檢舉他人持有槍械外，並可持發票到場
    領取獎金，復經警員依行政程序分層負責呈報上級核備處理
    ，有蓋有相關職章、簽核文字之公務電話紀錄簿（本院卷二
    第91-1頁）影本存卷可參。衡以本院曾電詢台北市政府警察
    局萬華分局關於本案檢舉情形，為避免檢舉人身分曝光，要
    求保密，有本院電話查詢紀錄表（本院卷一第236 頁）在卷
    為憑。且檢舉人懼於被檢舉對象非法擁有多把槍械，深怕身
    分曝光遭受報復，故要求保密身分，且不願出庭指證，亦經
    台北市政府警察局萬華分局96年10月26日北市警萬分刑字第
    09633815100號函（本院卷二第4頁）存卷可稽。可知上開公
    務電話紀錄簿製作時，並無預見日後可能會被提供作為證據
    之不實登載動機，客觀上並無顯然不可信之情況，可認為真
    實。自應認上開公務電話紀錄簿屬刑事訴訟法第159條之4第
    3 款所稱之其他於可信之特別情況下所製作之文書，而有證
    據能力。
(三)甲○○、乙○○、戊○○及丁○○於上開時、地遭警臨檢時
    ，經其等自願性同意搜索，業經其等於警詢中供述在卷，並
    有其等親自簽署之自願受搜索同意書存卷可稽（偵卷第7、1
    8 、31、39、46至49頁）。且警員於案發時，避免群眾圍觀
    、滋生事端，遂採人車分離，由警員駕駛原車牌號碼3280-D
    Z號（下稱甲車），改掛車牌號碼2403-EV號車牌（下稱乙車
    牌）車輛返回萬華分局大門前，由丁○○、戊○○在場陪同
    詳實搜索，方於甲車內扣得附表七、八之彈匣1 個及土造子
    彈3顆，有職務報告書在卷可憑（偵卷第244頁），顯未違反
    刑事訴訟法第150條第1項當事人「得」於搜索或扣押時在場
    之規定，尚不因甲○○未在現場而影響搜索之效力，自具有
    證據能力。
(四)以下所引證據，經本院當庭提示，檢察官、被告甲○○、乙○○、戊○○及其等選任辯護人對於被告以外之人於審判外
    之言詞及書面陳述，均無意見（本院卷三審理筆錄第3 頁）
    ，且未於言詞辯論終結前聲明異議，本院審酌該等證據作成
    之情況，認為適於為本件認定事實之依據，依刑事訴訟法第
    159條之5第2項規定，應具有證據能力，合先敘明。
二、訊據甲○○、乙○○、戊○○對於上開時、地，為警查獲附
    表所示之物品，且扣案物品確置於附表所示甲車內相關位置
    之事實固坦承不諱，惟均矢口否認有上開共同未經許可持有
    如附表所示槍砲、彈藥及槍砲之主要組成零件之犯行，甲○○辯稱：伊受邀參加訂婚喜慶，協助搬運喜餅，因係最後上
    車之人，不知丁○○已將附表所示違禁物置放於其車上，且
    在車上僅與丁○○談及女友之事，未與乙○○、戊○○交談
    。到目的地後，毫無戒心下車與丁○○談論迎娶之事，顯無
    事前謀議。另甲車係向當舖購買之權利車，擔心遭銀行尋獲
    ，遂改掛乙車牌，此與本案毫無關係云云。乙○○辯稱：關
    於二名男子揹背包下車，其中一名依己○○所證「從右前座
    下車」與職務報告所載「位置不明」不同，顯不合理；原判
    決認伊與甲○○、戊○○不熟識，穿著非正式，參加訂婚喜
    慶，且未搬運喜餅，是否有包紅包等情，乃各人習慣差異所
    致，尚難因此認伊有共同持有附表所示違禁物。且伊有嚴重
    憂鬱症，縱或認其成立犯罪，亦應依法減輕其刑。戊○○辯
    稱：伊與丙○○、丁○○、甲○○不熟，亦不知訂婚女方姓
    名，穿著隨便，亦未準備紅包等情，尚未違反現今觀念。且
    依職務報告顯示，在現場，曾有拖吊車經過，戊○○等4人
    往對街走去，置甲車於現場，倘遭拖吊，勢必遭人發現車內
    尚有附表七、八違禁物，與一般駕駛人遇拖吊車會將車駛離
    之常情有悖，且如鎖定丁○○涉及鴻福酒店，理應埋伏在丁○○住處，何以埋伏在丙○○訂婚對象家裡附近，亦不符常
    理，故職務報告不可採信。又綽號「瓜子」蔡岱廷供稱不認
    識伊，可見伊並無任何動機持有扣案槍械。再職務報告、公
    務電話紀錄簿與台北市政府警察局網站於95年5月14日新聞
    公告中萬華分局查獲本案時發布新聞稿內容不同，則己○○
    、劉衍奇、職務報告、公務電話紀錄簿均為不實云云。
三、然查：
(一)扣案附表所示之槍砲、子彈及槍砲之主要組成零件經送請鑑
    定後，認為附表編號一之槍砲係仿美國RPBIndustries廠M11
    型口徑9mm（9×19mm）衝鋒槍製造之仿造衝鋒槍（含彈匣，
    槍枝管制編號：0000000000）、編號二之扣案物品為制式子
    彈、編號三之槍砲為以色列IMI廠製941FBL型口徑9mm之制式
    半自動手槍（含彈匣，槍枝管制編號：0000000000）、編號
    四之扣案物品為制式子彈、編號五之槍砲為捷克CZ廠75型口
    徑9mm制式半自動手槍（含彈匣，槍枝管制編號：000000000
    0 ）、編號六之扣案物品為制式子彈、編號七之扣案物品為
    仿半自動手槍彈匣製造之金屬彈匣，屬於槍砲之主要組成零
    件、扣案八扣案物品為土造子彈；且經施以性能檢驗法、試
    射法及比對顯微鏡比對法鑑定後，認為扣案附表所示除編號
    七以外之槍砲與子彈均具有殺傷力，有內政部警政署刑事警
    察局95年5 月15五日刑鑑字第0950069214號槍彈鑑書附卷可
    稽（偵查卷第156 頁），並有搜索扣押筆錄、扣押物品目錄
    表、扣押物品照片在卷可參（偵查卷第50頁至62頁）。
(二)依公務電話紀錄簿載明：「綽號『阿亮』男子平日於台北市
    ○○○路『鴻福酒店』圍事，於95年5月12日凌晨與綽號『
    瓜子』之蔡姓男子發生消費糾紛，糾眾毆打『瓜子』成傷，
    事後未能達成和解，『阿亮』明 (14) 日將舉行訂婚喜宴，
    唯恐尋仇，要求其胞弟『阿鴻』及其他小弟隨車保護，...
    預計明 (14)日上午9時30分，自台北縣新店市○○路開車出
    發至台北縣寶橋路、北新路口『麥當勞』旁之巷口迎娶，中
    午至『乾隆枋』餐廳舉行婚宴... 」等情，有公務電話紀錄
    簿存卷可參（本院卷二第91-1頁）。參以甲○○陳述丙○○
    綽號「小亮」（偵卷第41頁）與綽號「阿亮」相彷，且95年
    5 月14日適為丙○○訂婚之日，而丙○○婚宴地點為「乾隆
    皇」餐廳，有丙○○提出訂婚照片2幀、郭源益食品股份有
    限公司產品定訂購單、「乾隆皇」餐廳出具95年5月14日發
    票影本在卷可稽（本院卷二第75頁證物內）。且丁○○供陳
    與友人同於95年5月12日，在台北市○○○路4段鴻福酒店喝
    酒時，與綽號「瓜子」等人發生衝突等情，核與綽號「瓜子
    」之蔡岱廷於警詢所陳相符（偵卷第206至210頁）。足證上
    開公務電話紀錄簿內容，與事實相符，自堪採信。又戊○○
    自承當天穿著牛仔褲、有扣子的短襯衫（原審卷第32頁反面
    ）；乙○○穿著Polo衫、長褲（原審卷第149頁）；甲○○
    則穿著休閒褲、短袖襯衫（原審卷第28頁反面），顯與丁○○穿襯衫打領帶（偵卷第90頁）不同，且其等穿著我國民間
    重視訂婚禮俗，穿著較正式之服裝有異，則丁○○、甲○○
    、乙○○、戊○○於95年5月14日前往台北縣寶橋路、北新
    路口時，理應知悉此行目的在於擁槍警戒以維護訂婚喜宴順
    利進行，則其等共同持有附表所示違禁物，以達此行之目的
    ，應堪採認。雖蔡岱廷於警詢中指認犯罪嫌疑人時，表示印
    象中照片之人都不在現場（偵卷第212頁），此與一般「江
    湖事江湖了」之常情不悖，尚難因此打擊蔡岱廷證言之憑信
    性。
(三)乙○○陳述：在我腳邊背包內的附表三、四制式手槍1 把（
    含彈匣）及制式子彈3 顆，是丁○○直接以包包裝著交給我
    的，我才將它放在右前座腳旁，並交代我將該槍枝放好叫我
    在車上等，丁○○只是叫我保管。我們4 人是半年前在酒店
    認識的，沒有仇恨，在抓到之前就知道有槍枝等語（偵卷第
    32、33、96頁）。證人己○○證稱：我們接獲線報內容是有
    人持有槍枝，當時我在北新路、寶橋路丁字路口的肯德基樓
    上，甲車原本是往北新路方向行駛，到達地點馬上回轉到對
    向車道，停靠路邊。當時其禮車已經下車，搬東西往女方家
    中的方向走。左後座男子曾經下來到麥當勞上廁所，他上完
    廁所回來時，有拖吊車及交通警察來現場，這時4名男子都
    下車，有2名男子斜背深色背包，1名是從左後座，1名從右
    前座開門下車。右前座男子背著背包下車後，走到對向車道
    ，拖吊車走後，從北新國小返回甲車，坐回甲車右前座；左
    後座男子下車後，往對向車道走去，拖吊車走後，沿著原路
    線上車，坐回左後座等語（偵卷256、257頁）；證人即警員
    劉衍奇證稱：我有參與查緝槍砲行動，是騎警摩托車。4 名
    男子於停車後沒有下車幫忙迎娶的工作、搬運喜餅。後因拖
    車來，我看到1個斜背包的人下車，己○○負責制高點，他
    看到2人下車，是背著斜背包。之後採取行動，我針對戊○○盤查，他座在車上斜背著背包等語語（偵卷第247、248
    頁）。參以戊○○自承曾下車到麥當勞上廁所（原審卷第35
    頁），丁○○下車前要伊把包包看好，說裡面有重要東西，
    我以為是金飾或現金，所以就把包包背起來，我有背咖啡色
    LV 包包下車等語（原審卷第32頁反面、上訴審卷第230頁）
    ，此均與己○○、劉衍奇所證相符。再以己○○、劉衍奇與
    乙○○、戊○○均無任何愁隙，尚無構詞誣陷乙○○、戊○○之理，其等所證，應堪採信。又乙○○、戊○○均坦承乙○○坐於甲車右前座、戊○○坐於甲車左後座，有其等當庭
    所繪案發甲車座位圖在卷為憑（偵卷第101、103頁），顯然
    乙○○、戊○○均知悉丁○○交付及置放於甲車內之背包均
    藏有附表編號一至四所示槍彈，方會在離開甲車時，身上仍
    背著裝有附表一至四所示槍彈無誤。雖職務報告書僅記載「
    有兩名男子各斜背乙只背包（其中乙名係自左後座下車，另
    乙名乘坐位置不明）」（偵卷第243至245頁），因職務報告
    係經討論後由一個人繕寫，業經己○○證述在卷（本院卷一
    第163頁反面），故該份職務報告係既討論後作成之初步結
    論，容或因採取行動時，各參與查緝之警員站立位置不同，
    視野不同所致，此由劉衍奇僅看見1名背斜背包之男子下車
    ，與己○○看見2名背斜背包之男子下車不同可證，故尚難
    因此否定己○○之證詞。又乙○○雖於偵查中先坦承：在被
    抓前知道有槍枝，後改稱不清楚等情（偵卷第96頁），顯係
    脫免罪責之詞，不足採信。
(四)丁○○陳稱：槍枝原放在台北縣新店市○○路3段219號樓下
    我摩托車內，今天要去寶橋路時，大概在9 時50分許取出用
    袋子裝。我跟甲○○拿（車）鑰匙，將東西放在車上等語（
    偵卷第97、98頁）。以己○○、劉衍奇所證，甲○○駕駛甲
    車到達目的地時，迴轉到對向車道，其餘禮車已下車搬東西
    往女方家走，顯然甲車內並未放置任何有關訂婚所需之禮餅
    或聘金等物，則丁○○向甲○○索取甲車鑰匙開啟車門，既
    非擺放禮餅或聘金，顯係除親自將附表編號三、四外之槍砲
    、彈藥交予乙○○收受藏放於甲車副駕駛座腳踏板上外，尚
    將其餘附表所示違禁物分別藏放於附表所示甲車位置內，且
    甲車為休旅車，在車內可以看見後行李箱，業經戊○○、丁○○陳述在卷（原審卷第145、168反面、169頁），則甲○○自無不知徐鳴鐘擺放附表所示槍砲、彈藥及槍砲主要組成
    零件之理。雖丁○○事後改稱：甲車鑰匙插在駕駛座上，伊
    從前面駕駛座的後行李箱開關拉開後，後車箱的門就會打開
    等語（偵卷第229、168頁反面），甲○○亦附和謂：伊車子
    沒熄火，就跟丙○○上樓等語（原審卷第30頁反面），丙○○附和證稱：當天與甲○○上樓聊天約半小時等語（本院卷
    一第249頁反面），倘甲○○與丙○○聊天長達半小時之久
    ，衡情應會熄火，避免甲車遭他人竊取，其反其道而行，顯
    悖於常情。且丙○○證述：當天非常忙碌（偵卷第229頁）
    ，則其既為訂婚之主角，焉有於趕赴迎親之日仍悠閒自在與
    甲○○聊天長達半小時之久，要與常情有違。又丁○○供陳
    ：當天始自摩托車上取出分裝，預計送警報繳。倘丁○○確
    實計劃將附表所示槍彈及主要組成零件送警報繳，尚無需在
    其兄丙○○訂婚喜慶祥和之日，將尚未遭人發現仍置於摩拖
    車內之附表所示槍彈、槍枝主要組成零件，取出並刻意拆分
    為3份，以背包包裹，復隨身攜帶附表編號五、六之槍彈，
    增加他人發現其持有違禁物之機率之理，是其等所證，要難
    採信。
(五)乙○○陳稱：我們4 人在半年前在酒店認識的，沒有仇恨等
    語（偵卷第33頁），且戊○○於案發當日搭乘計程車前往丁○○住處時，甲○○代付車資等語（原審卷第141反面、142
    、147 頁）。參酌丁○○將附表編號三、四所示槍彈親自交
    予乙○○，並將附表編號一、二所示槍彈要求戊○○保管，
    足證丁○○、甲○○、乙○○、戊○○四人均熟識無訛。倘
    其等非熟識，焉有甲○○代乙○○付計程車車資，而丁○○
    將涉及持具殺傷力之有制式手槍、彈藥等違禁物恣意交予不
    熟識之乙○○、戊○○，不憚於為他人發現，危及己身遭重
    罪追訴之理。故丁○○陳述：我跟甲○○是朋友，而戊○○
    及乙○○是甲○○之朋友；戊○○供述：不認識丁○○，只
    認識乙○○。代付車資之人是長相像甲○○之人；甲○○陳
    稱：不認識戊○○，只見過乙○○1 次，認識丁○○10年等
    情，顯屬事後卸責之詞，不足採信。
(六)依職務報告記載：期間因禮車車隊違規停車，引來拖吊車來
    回穿梭及交通警察下車疏導交通，甲車內4 人均往對街走去
    ，復於交通警察及拖吊車離開後，方各自返回進入車內等情
    ，然其上亦載明：其中有兩名男子各斜背背包離去等情，此
    亦與己○○證述有2 名男子背背包下車等語相符。參以附表
    編號五、六槍彈藏放於丁○○腰際，附表編號一、二置於甲
    車副駕駛座椅背置物袋內之咖啡色背包內，附表編號三、四
    槍彈置於甲車副駕駛座腳踏板之黑色背包內，其等親見拖吊
    車及交通警察下車疏導，遂刻意由乙○○、戊○○各自攜帶
    置放違禁物之咖啡色背包及黑色背包、丁○○（因腰際藏放
    附表五、六所示槍彈）離開甲車，顯有避免遭警盤查進而發
    現其等共同持有附表所示槍彈之意圖甚明。雖甲○○見拖吊
    車到達現場，未將甲車駛離現場，然其等到現場之目的，如
    上述，係防止他人藉機尋仇，倘駛離現場，自無法遂行訂婚
    喜慶順利完成之目的，故其等僅分別各自攜帶附表所示槍彈
    暫時離開甲車，要與常情不悖。至附表七、八彈匣1個、土
    造子彈3顆，雖於拖吊車駛近時，仍置放於甲車後行李箱內
    之黑色提袋內，此無非匆促間未及帶離所致，且因甲車已改
    懸掛乙車牌，甲○○大可以乙車牌遺失進而推卸曾駕駛甲車
    之實情，故尚難以甲車內尚留有附表七、八所示槍砲主要組
    成零件及土造子彈，率爾認定甲○○毫不知情而未與丁○○
    、乙○○、戊○○共同持有附表所示槍彈、槍砲主要組成零
    件。
(七)如上述，丁○○等人將前往台北縣新店市○○路、北新路口
    「麥當勞」附近迎娶，並前往「乾隆坊」餐廳舉行婚宴，有
    公務電話紀錄簿在卷為憑，警員針對上開地點佈線查緝，尚
    與常情相吻，自不因警員是否鎖定丁○○，而影響警員佈線
    查緝之地點。且由台北縣政府警察局萬華分局歷次表示唯恐
    檢舉人曝光遭報復，為顧及檢舉人生命安全，檢舉人拒絕作
    證等情，則台北市政府警察局新聞公告所揭櫫之內容，與實
    情有異，無非為保護檢舉人生命安全所不得不然之舉措，亦
    難以此遽認公務電話紀錄簿內容不實。又觀諸乙○○於警詢
    、偵查、原審及本院到庭均能針對問題回答，尚無答非所問
    ，恣意天馬行空胡言亂語之情，並於警詢時對案情內容交代
    明確，於偵查、原審及本院審理中，關於己身案情多有隱諱
    ，顯然係事後知悉所涉案情重大而有卸責之情，要無精神障
    礙或其他心智缺陷，致無辨識能力或辨識能力減低之情。是
    行政院國軍退除役官兵輔導委員會台北榮民總醫院96年9 月
    21日北總企字第0960018543號函附乙○○之病歷、安泰聯合
    診所97年1月17日函，尚無法為有利於乙○○之證據。
(八)按共同正犯，在合同之意思內各自分擔犯罪行為之一部，相
    互利用他人之行為，以達其犯罪之目的者，即應對全部所發
    生之結果，共同負責（最高法院28年上字第3110號判例可資
    參照）。又共同正犯之意思聯絡，不限於事前有所協議，其
    於行為當時，基於相互之認識，以共同犯罪之意思參與者，
    亦無礙於共同正犯之成立，且其表示之方法，不以明示通謀
    為必要，即相互間有默示之合致，亦無不可。因甲○○、乙○○、戊○○、丁○○等人均知悉受邀目的在於擁槍自重以
    防他人尋釁，則甲○○既知悉丁○○索取甲車鑰匙目的在擺
    放附表所示違禁物，而戊○○、乙○○曾斜背藏有附表編號
    一至四槍彈，丁○○腰際藏放附表編號五、六槍彈，附表編
    號七、八彈匣、土造子彈，復置放在自甲車前座內視野所及
    之後行李箱內，足證其等於甲○○駕駛甲車附載丁○○、乙○○、戊○○時，即基於相互之認識，以共同犯罪之意思分
    別持有附表所示槍彈及槍砲主要組成零件。揆諸首揭判例意
    旨，足認彼等間係基於共同之犯意聯絡而分擔實施犯罪之行
    為。
(九)另本院調閱案發當天麥當勞餐廳股份有限公司之店內監視錄
    影紀錄，因僅保存7 天，本案時間已超過保存期限，故未能
    提供，有台北市政府警察局萬華分局96年8 月30日北市警萬
    分刑字第09633245200 號函在卷為憑（本院卷一第64頁）。
    且台北市政府警察局萬華分局已提供公務電話紀錄簿影本，
    已足明瞭本案發生之來龍去脈，尚無庸再予傳喚檢舉人之必
    要，附此敘明。
(十)綜上所述，被告等所為辯解均無所據，且不符常情，自難採
    認。本件事證明確，犯行應堪認定。
三、按甲○○等被告3 人行為後，刑法及配套之刑法施行法、罰
    金罰鍰提高標準條例於95年7月1日修正施行，關於本件情形
    ：
  (1)刑法第33條第5 款有關罰金之最低額度修正後已提高，比較
    新舊法，以舊法有利於甲○○等被告3人。
  (2)修正後刑法第28條已縮小共同正犯範圍，以新法有利於甲○○等被告3人。
  (3)刑法第47條、第49條亦於前開時日修正公布施行；修正後刑
    法關於累犯之規定，其5 年以內再犯之罪以故意犯為限，始
    應論以累犯，惟如前案係依軍法審判者，亦應論以累犯。修
    正前刑法關於累犯之規定，其5 年以內再犯之罪為有期徒刑
    以上之罪（不分故意犯或過失犯），均應論以累犯，惟如前
    案係依軍法審判者，則不應論以累犯。比較新舊法，以新法
    有利於戊○○、甲○○。
  (4)綜上比較，以行為時舊法較有利於甲○○、乙○○、戊○○
    ，自應整體適用行為時舊法予以論處。
四、核甲○○、乙○○、戊○○所為，均係犯槍砲彈藥刀械管制
    條例第7條第4項之未經許可持有手槍罪、第8條第4項之未經
    許可持有可發射子彈具有殺傷力之仿造衝鋒槍罪、第12條第
    4項之未經許可持有子彈罪及第13條第4項之未經許可持有槍
    砲之主要組成零件罪。甲○○等被告3 人與丁○○就上開犯
    行，有犯意聯絡及行為分擔，為共同正犯。甲○○等被告3
    人以一持有之行為，同時觸犯上開罪名，為想像競合犯，依
    刑法第55條之規定，從一重之槍砲彈藥刀械管制條例第7 條
    第4 項之罪處斷。末查甲○○、戊○○有事實欄所載前科紀
    錄，有本院被告全國前案紀錄表2份在卷足稽，其等2人於5
    年以內故意再犯本件有期徒刑以上之罪，均為累犯，應分別
    依修正前刑法第47條規定加重其刑。
五、原審以甲○○等被告3 人事證明確予以論罪科刑，固非無見
    。惟查，槍砲刀械管制條例第7條第4項法定本刑為5 年以上
    有期徒刑，併科新台幣1 千萬元以下罰金。原判決既認定甲○○等被告3 人成立未經許可持有手槍罪，漏未諭知併科罰
    金，自有違誤。檢察官執此上訴指摘原判決不當，為有理由
    。甲○○等被告3 人上訴否認犯行，雖無理由，惟原判決既
    有上開可議之處，自應由本院將原判決關於甲○○、乙○○
    、戊○○部分撤銷改判。爰審酌甲○○等被告3 人擁有附表
    所示槍彈、槍砲主要組成零件，數量非寡，且均具有殺傷力
    ，嚴重影響社會治安，衡以甲○○、戊○○、乙○○犯罪後
    狡詞否認，犯後態度不佳，及其等未實際將槍枝取出使用，
    即遭警查獲，所生危害非巨，另衡量甲○○等被告3 人犯罪
    之動機、目的及其生活狀況與智識程度等一切情狀，分別量
    處如主文第2項至第4項所示之刑，並比較新、舊法關於併科
    罰金之易服勞役折算標準，以修正後之規定，較有利於甲○○等被告3人，自應就罰金刑部分，依修正後刑法第42條第3
    項規定，定其折算標準。扣案附表所示編號一至八之槍砲、
    彈藥及槍砲之主要組成零件，均屬違禁物，依刑法第38條第
    1項第1款之規定沒收。
據上論斷，應依刑事訴訟法第369條第1項前段、第364條、第299
條第1項前段，槍砲彈藥刀械管制條例第7 條第4項、第8條第4項
、第12條第4項、第13條第4項，刑法第2條第1項前段、第11條前
段、第55條、第42條第3 項、第38條第1項第1款，修正前第28條
、第47條，判決如主文。
本案經檢察官覃正祥到庭執行職務。
中    華    民    國    97    年    5     月    29    日
                  刑事第二庭審判長法  官  呂丹玉
                                  法  官  林恆吉
                                  法  官  李麗玲
以上正本證明與原本無異。
如不服本判決，應於收受送達後10日內向本院提出上訴書狀，其
未敘述上訴之理由者並得於提起上訴後10日內向本院補提理由書
（均須按他造當事人之人數附繕本）。
                                  書記官  廖婷璇
中    華    民    國    97    年    5     月    29    日
【附表】
┌───┬────────────┬─────┬──────┬────┬────┐
│編號  │內                   容 │ 數    量 │車上放置地點│查獲處所│ 備  註 │
├───┼────────────┼─────┼──────┼────┼────┤
│      │仿美國RPB Industries廠  │  一枝    │副駕駛座椅背│被告黃偉│第八條第│
│      │M11型口徑9mm（9×19mm） │          │置物袋內之咖│誠身上所│四項    │
│  一  │衝鋒槍製造之仿造衝鋒槍  │          │啡色背包內  │攜帶之咖│        │
│      │（含彈匣，槍枝管制編號：│          │            │啡色背包│        │
│      │0000000000）            │          │            │內      │        │
├───┼────────────┼─────┼──────┤        ├────┤
│  二  │制式子彈                │  九顆    │同上        │        │第十二條│
│      │                        │          │            │        │第四項  │
├───┼────────────┼─────┼──────┼────┼────┤
│      │以色列IMI廠製941FBL型口 │          │副駕駛座腳踏│被告呂浚│第七條第│
│  三  │徑9mm之制式半自動手槍（ │  一枝    │板之黑色背包│淼所攜帶│四項    │
│      │含彈匣，槍枝管制編號：11│          │內          │之黑色背│        │
│      │00000000）              │          │            │包內    │        │
├───┼────────────┼─────┼──────┤        ├────┤
│  四  │制式子彈                │  三顆    │同上        │        │第十二條│
│      │                        │          │            │        │第四項  │
├───┼────────────┼─────┼──────┼────┼────┤
│      │捷克CZ廠75型口徑9mm制式 │          │被告丁○○後│被告徐鳴│第七條第│
│  五  │半自動手槍（含彈匣，槍枝│  一枝    │方腰際      │濤後方腰│四項    │
│      │管制編號：0000000000）  │          │            │際間    │        │
├───┼────────────┼─────┼──────┤        ├────┤
│  六  │制式子彈                │  六顆    │同上        │        │第十二條│
│      │                        │          │            │        │第四項  │
├───┼────────────┼─────┼──────┼────┼────┤
│  七  │仿半自動手槍彈匣製造之金│  一個    │後行李箱內之│被告古勝│第十三條│
│      │屬彈匣                  │          │黑色提袋    │鐘所駕駛│第四項  │
├───┼────────────┼─────┼──────┤之自小客├────┤
│  八  │土造子彈                │  三顆    │同上        │車之後行│第十二條│
│      │                        │          │            │李箱內  │第四項  │
└───┴────────────┴─────┴──────┴────┴────┘
附錄本案論罪科刑法條全文
槍砲彈藥刀械管制條例第7條第4項
未經許可，持有、寄藏或意圖販賣而陳列第1 項所列槍砲、彈藥
者，處5年以上有期徒刑，併科新台幣1千萬元以下罰金。
槍砲彈藥刀械管制條例第8條第4項
未經許可，持有、寄藏或意圖販賣而陳列第1項所列槍枝者，處3
年以上10年以下有期徒刑，併科新臺幣700萬元以下罰金。
槍砲彈藥刀械管制條例第12條第4項
未經許可，持有、寄藏或意圖販賣而陳列子彈者，處5 年以下有
期徒刑，併科新台幣300萬元以下罰金。
槍砲彈藥刀械管制條例第13條第4項
未經許可，持有、寄藏或意圖販賣而陳列第1項所列零件者，第6
月以上5年以下有期徒刑，併科新台幣300萬元以下罰金。


司法院資訊處製作；財團法人民間司法改革基金會備份。
